臺灣高等法院刑事裁定
111年度毒抗字第922號
抗  告  人  
即  被  告  李坤祐



上列抗告人因違反毒品危害防制條例案件，不服臺灣桃園地方法
院111年度毒聲字第624號，中華民國111年6月24日裁定（聲請案
號：110年度毒偵字第8896號、111年度聲觀字第521號），提起
抗告，本院裁定如下：
    主  文
抗告駁回。                                              
    理  由
一、原裁定意旨略以：被告李坤祐基於施用第二級毒品之犯意，
    於民國110年11月13日下午2時許，在桃園市○○○街000號2樓
    友人租屋處，施用甲基安非他命之事實，業據被告坦承不諱
    ，並有桃園市政府警察局桃園分局真實姓名與尿液、毒品編
    號對照表、台灣檢驗科技股份有限公司濫用藥物檢驗報告可
    稽，被告施用第二級毒品之犯行，應堪認定。惟被告前於10
    2年間因施用毒品案件，經原審法院以102年度毒聲字第590
    號裁定送觀察、勒戒後，認無繼續施用毒品之傾向，於103
    年4月2日執行完畢出所，被告本次施用第二級毒品之時間，
    距前次觀察勒戒執行完畢已逾3年，又被告因故意犯他罪，
    經檢察官提起公訴，現由原審法院以111年度審金簡字第24
    號案件審理中，且檢察官已於聲請書中敘明有礙完成戒癮治
    療期程之理由，堪認檢察官在審酌被告個案情節、相關刑事
    政策及可運用行政資源之後，認為難以期待被告日後得配合
    完成戒癮治療之處遇程序而為本件聲請，尚難認檢察官上開
    裁量有何違反立法目的或悖於比例原則等濫用裁量權限之情
    ，自應予以尊重。從而，檢察官聲請裁定令被告入勒戒處所
    觀察、勒戒，核無不合，應予准許。爰依毒品危害防制條例
    第20條第1項、第3項，觀察勒戒處分執行條例第3條第1項，
    裁定被告送勒戒處所觀察、勒戒，其期間不得逾2月等語。
二、抗告意旨略以：原裁定令抗告人即被告應入觀察勒戒之理由
    為被告另有故意犯他罪，現由臺灣桃園地方法院（下稱桃園
    地院）以111年度審金簡字第24號審理在案，而檢察官以日
    後有礙戒癮治療之期程為由，認定被告不適用戒癮治療之待
    遇。按刑事訴訟法第154條規定，其立法精神係以無罪推定
    為首要，另按世界人權宣言第11條第1項規定，證實有罪以
    前有權被視為無罪，依此，本件公訴人認被告因故意犯他罪
    ，有礙戒癮治療期程實屬無稽，於法未合，且有礙人權保障
    ，故懇請撤銷原裁定賜予更適當有效之戒癮治療等語。
三、按甲基安非他命為毒品危害防制條例第2條第2項第2款所規
    定之第二級毒品。次按犯毒品危害防制條例第10條之罪者，
    檢察官應聲請法院裁定，令被告入勒戒處所觀察、勒戒，其
    期間不得逾2月，同條例第20條第1項定有明文。毒品危害防
    制條例所規定之觀察、勒戒處分，其立法意旨在幫助施用毒
    品者戒除毒癮，該處分之性質非為懲戒行為人，而係為消滅
    行為人再次施用毒品之危險性，目的在戒除行為人施用毒品
    之身癮及心癮措施；觀察、勒戒係導入一療程觀念，針對行
    為人將來之危險所為預防、矯治措施之保安處分，以達教化
    與治療之目的，可謂刑罰之補充制度，從而毒品危害防制條
    例本身所規定之觀察、勒戒及強制戒治等保安處分，雖兼具
    自由刑之性質，卻有刑罰不可替代之教化治療作用，是對於
    施毒者有利不利之認定，端在何種程序可以幫助施用毒品之
    人戒除施用毒品之行為，尚非由法院逕行認定戒癮治療即係
    對施用毒品者較有利者，亦無僅因行為人之個人或家庭因素
    而免予執行之理。再按毒品危害防制條例第24條第1項之規
    定對於「初犯」及「3年後再犯」毒癮治療方式，採行「觀
    察、勒戒」與「附條件之緩起訴處分」並行之雙軌模式，並
    無「附條件之緩起訴處分」應優先於「觀察、勒戒」的強制
    規定。毒品危害防制條例規定之觀察、勒戒處分，係一種針
    對受處分人將來之危險所為預防、矯正措施之保安處分，目
    的係為斷絕施用毒品者之身癮及心癮，並屬強制規定。而該
    觀察勒戒之程式，僅於：⒈依據毒品危害防制條例第24條第1
    項規定，於檢察官先依刑事訴訟法第253條之1第1項、第253
    條之2第1項第4款至第6款或第8款之規定，為附條件之緩起
    訴處分時，不適用之；⒉或犯第10條之罪者，於犯罪未發覺
    前，自動向衛生福利部指定之醫療機構請求治療，醫療機構
    依據毒品危害防制條例第21條第1項規定，免將請求治療者
    送法院或檢察機關等情，可排除適用外；其餘就初犯或觀察
    勒戒、強制戒治執行完畢3年後再犯施用毒品罪之行為人，
    犯毒品危害防制條例第10條之罪者，檢察官即應向法院提出
    聲請裁定其入勒戒處所觀察、勒戒，且凡經檢察官聲請，法
    院亦僅得裁定令入勒戒處所執行觀察、勒戒，以查有無繼續
    施用毒品傾向，據以幫助受處分人（抗告人）徹底戒毒，並
    無自由裁量以其他方式替代或得以其他原因免予或暫緩執行
    之餘地。
四、經查：
　㈠被告於110年11月13日下午2時許，在桃園市○○○街000號2樓友
    人租屋處，施用甲基安非他命1次等情，業據被告於警詢及
    偵訊時坦承不諱（見毒偵卷第17、109頁），並有桃園市政
    府警察局桃園分局真實姓名與尿液、毒品編號對照表、台灣
    檢驗科技股份有限公司濫用藥物檢驗報告（檢體編號：D000
    0000)附卷可稽，足徵被告之自白係與事實相符，堪以採信
    ，從而，本件事證明確，被告施用第二級毒品之犯行，應堪
    認定。
　㈡被告前因施用毒品案件，經桃園地院以102年度毒聲字第590
    號裁定送觀察、勒戒後，因認無繼續施用毒品傾向，於103
    年4月2日執行完畢釋放等情，有本院被告前案紀錄表附卷可
    憑（見本院卷第17、22頁）。是被告本次施用毒品之時間，
    距其最近一次觀察勒戒執行完畢釋放即103年4月2日，已逾3
    年，核屬毒品危害防制條例條例第20條第3項所規定之「3年
    後再犯」。從而，原審依據檢察官之聲請，裁定令被告入勒
    戒處所觀察、勒戒，於法自無不合。
　㈢抗告意旨雖稱檢察官違反無罪推定原則之情事，請求予以撤
    銷云云。惟查，被告於檢察官為本案聲請時，確已因涉犯詐
    欺罪經臺灣桃園地方檢察署（下稱桃園地檢署）檢察官以11
    0年度偵字第31034號提起公訴，並因被告於審判中自白犯罪
    ，經合議庭裁定改以簡易判決處刑，而經桃園地院以111年
    度審金簡字第24號判決判處有期徒刑2月，併科罰金新臺幣2
    萬元，現由同法院111年度金簡上字第59號案件審理中，有
    本院被告前案紀錄表可憑（見本院卷第21頁），有毒品戒癮
    治療實施辦法及完成治療認定標準第2條第2項第1款「檢察
    官為附命完成戒癮治療之緩起訴處分前，被告故意犯他罪，
    經檢察官提起公訴或判決有罪確定」之事由而不適合為附命
    完成戒癮治療之緩起訴處分之情事。且被告前於106年間曾
    因施用毒品案件，經桃園地檢署檢察官以106年度毒偵字第1
    268、1971、2542、2884號案件為附命完成戒癮治療之緩起
    訴處分，嗣因被告多次未依通知進行追蹤輔導及檢驗尿液，
    亦未前往指定之醫療院所接受治療及檢驗尿液，而有違反毒
    品戒癮治療實施辦法及完成治療認定標準之規定，經檢察官
    以107年度撤緩字第212號撤銷緩起訴處分，並以107年度撤
    緩毒偵字第130號聲請簡易判決處刑而經桃園地院以107年度
    桃簡字第1877號判處罪刑確定，亦有本院上開前案紀錄表及
    前揭107年度撤緩字第212號撤銷緩起訴處分在卷可參。是均
    可徵檢察官對被告為本件觀察勒戒處分之聲請，所為裁量並
    無重大明顯瑕疵，亦無裁量權濫用之情事。被告以檢察官違
    反無罪推定原則云云，指摘原裁定不當，難謂可採。
五、綜上所述，原審以被告確有施用第二級毒品之犯行，因而裁
    定令被告入勒戒處所觀察、勒戒，核其認事用法，並無違法
    或不當。抗告意旨執前詞指摘原裁定不當，為無理由，應予
    駁回。
據上論斷，依刑事訴訟法第412條，裁定如主文。
中　　華　　民　　國　　111 　年　　10　　月　　28　　日
                  刑事第二庭    審判長法　官  遲中慧　
                                      法　官  顧正德
                                      法　官  黎惠萍
以上正本證明與原本無異。
不得再抗告。
                                      書記官  楊筑鈞
中　　華　　民　　國　　111 　年　　10　　月　　28　　日